臺灣高等法院高雄分院刑事判決
111年度交上訴字第72號
上  訴  人  
即  被  告  洪世昌


上列上訴人因過失致死案件，不服臺灣橋頭地方法院111年度審
交訴字第59號中華民國11年5月10日第一審判決（起訴案號：臺
灣橋頭地方法院檢察署110年度偵字第15416號），提起上訴，本
院判決如下：
    主  文
上訴駁回。
    理  由
一、程序事項：
　㈠刑事訴訟法第348條第3項規定：「上訴得明示僅就判決之刑
    、沒收或保安處分一部為之」，其立法理由指出：「為尊重
    當事人設定攻防之範圍，並減輕上訴審審理之負擔，容許上
    訴權人僅針對刑、沒收或保安處分一部提起上訴，其未表明
    上訴之認定犯罪事實部分，則不在第二審之審判範圍。如為
    數罪併罰之案件，亦得僅針對各罪之刑、沒收、保安處分或
    對併罰所定之應執行刑、沒收、保安處分，提起上訴，其效
    力不及於原審所認定之各犯罪事實，此部分犯罪事實不在上
    訴審審查範圍」。是科刑事項已可不隨同其犯罪事實而單獨
    成為上訴之標的，且上訴人明示僅就科刑事項上訴時，第二
    審法院即不再就原審法院所認定之犯罪事實為審查，而應以
    原審法院所認定之犯罪事實，作為論認原審量刑妥適與否的
    判斷基礎。　
　㈡本件上訴人即被告洪世昌（下稱被告）於本院已明示係針對
    原判決量刑部分上訴（見本院卷第102頁），依據前述說明
    ，本院僅就原審判決關於量刑妥適與否進行審理，至於原審
    判決其他部分，則非本院審查範圍。
二、本案據以審查量刑妥適與否之原審所認定之犯罪事實、所犯
    罪名、宣告刑：
  ㈠原審認定之犯罪事實：
　  被告未考領有合格普通重型機車駕駛執照，竟於民國110年7
    月7日下午5時許，騎乘車牌號碼000-0000號普通重型機車（
    下稱甲車）沿高雄市梓官區赤崁東路90巷由北往南方向行駛
    ，於行至該路段赤東0202號路燈前某處時，本應注意車前狀
    況，並隨時採取必要之安全措施，且汽車超車時，應顯示左
    方向燈並於前車左側保持半公尺以上之間隔超過，行至安全
    距離後，再顯示右方向燈駛入原行路線，又依當時天候晴、
    日間自然光線、柏油路面乾燥、無缺陷、無障礙物及視距良
    好等情，客觀上應無不能注意之情事；詎洪世昌騎乘甲車行
    經上開地點時，竟疏未注意車前狀況，且超車時未保持適當
    安全間隔，適有曾勝居騎乘腳踏車（下稱乙車）沿同路段同
    向行駛在甲車左前方，2車因而發生碰撞，曾勝居因而人車
    倒地，致受有外傷性顱內出血之傷害，經送往國軍高雄總醫
    院左營分院附設民眾診療服務處（下稱國軍高雄總醫院）急
    救後，於同年月8日凌晨0時22分許，宣告急救無效而死亡；
    嗣洪世昌於本案交通肇事後，在有偵查權限之警察機關或公
    務員尚未發覺其前開犯罪之前，停留在肇事現場，並主動向
    前來現場處理事故之警員坦承其為本案肇事人，且事後接受
    裁判。
  ㈡所犯罪名：　　
　  核被告所為，係犯道路交通管理處罰條例第86條第1項、刑
    法第276條之無駕駛執照駕車因過失致人於死罪，並應依道
    路交通管理處罰條例第86條第1項之規定，加重其刑。至起
    訴意旨就被告本案所犯過失致人於死罪部分，漏未論述應依
    道路交通管理處罰條例第86條第1項之規定加重其刑部分，
    容屬有誤。
  ㈢刑罰加重減輕事由　　
    被告於肇事後在有偵查權限之警察機關或公務員尚未發覺其
    前開犯罪事實之前，停留在肇事現場，並主動向據報前往現
    場處理之員警，坦承其為肇事者，有被告之高雄市政府警察
    局道路交通事故肇事人自首情形紀錄表附卷可考（見相驗卷
    第121頁），嗣並接受法院裁判，且無不應或不宜據以減輕
    其刑之情事存在，爰依刑法第62條前段之規定，減輕其刑。
    被告所犯有前揭應依道路交通管理處罰條例第86條第1項之
    加重規定及刑法第62條前段之減輕事由，應依刑法第71條第
    1項之規定，先加重後減輕。　　
三、原審之量刑審酌：　　
　  被告騎乘重型機車疏未注意車前狀況、超車時未保持適當安
    全間隔、造成被害人人車倒地後受有嚴重傷勢後，經送醫急
    救無效而不治死亡之憾事，造成被害人家屬難以彌補之傷痛
    ；被告於犯後在坦承犯行，態度尚可；惟迄未與被害人家屬
    達成和解或賠償其等所受損害，違反注意義務之過失程度、
    情節及被害人家屬遭此憾事所受損害之程度、被告之教育程
    度為國中畢業，家庭經濟狀況為勉持，及其自陳入監前從事
    市場搬運工，家中尚有父母親、2個妹妹等家庭生活狀況（
    見原審審交訴卷第67頁）等一切情狀，量處有期徒刑1年2月
    。　
四、被告上訴意旨略以：被害人違反交通規則，騎到路中間，我
    有按喇叭，其就本件交通事故之發生與有過失，原判決量刑
    過重等語。
五、本院之判斷：
　㈠肇事路段係在高雄市○○區○○○路00巷○○0000號路燈附近，且該
    路段雖係編列為市區道路，然係在巷內之道路，且係單一車
    道，車道寬為3.1公尺，有道路交通事故現場圖、道路交通
    事故調查報告表㈠、現場照片等在卷可憑（見偵查卷第67頁
    、相驗卷第111、223頁），被告於警詢時供稱：雙方行進方
    向均係由北往南方行使，其機車之左手握把與被害人騎乘之
    腳踏車右手車把發生擦撞等語（見相驗28-29頁）。則被告
    係騎乘機車自被害人右後方行駛而至，且係行駛在同一車道
    打算超車無訛。系爭道路既係巷道，則縱被害人騎乘在路中
    間亦難謂不當，而被告既係騎乘機車自被害人後方行駛而至
    ，則其欲超越被害人時，自應按喇叭，促使被害人靠右行駛
    後始能自其左側超車（道路交通安全規則第101條第5款參照
    ），乃竟從右側超車，雖被告主張有按喇叭云云，惟係被告
    片面之主張，並無其他證據足以支撐被告之說法，自難採信
    ，此部分辯解難以採信，因此，被告辯稱被害人與有過失，
    並不可採。
　㈡刑法第276條過失致人於死罪之法定刑為「5年以下有期徒刑
    、拘役或50萬元以下罰金。」，且被告係無照駕車，應依道
    路交通管理處罰條例第86條第1項之規定加重其刑，被告符
    合自首之要件，應酌減其刑，縱減輕其刑至2分之1，因被告
    除強制汽車責任保險外，並未賠償被害人家屬任何損害，亦
    未獲取被害人家屬之諒解，原審量處有期徒刑1年2月，亦難
    認有過重之情事。
　㈢綜上所述，被告上訴意旨執以指摘，為無理由，應予駁回。
據上論結，應依刑事訴訟法第368條，判決如主文。
本案經檢察官周韋志提起公訴，檢察官許怡萍到庭執行職務。
中　　華　　民　　國　　111 　年　　9 　　月　　29　　日
                  刑事第四庭    審判長法  官  黃建榮
                                      法  官  陳君杰
                                      法  官  李嘉興
以上正本證明與原本無異。
如不服本判決應於收受本判決後20日內向本院提出上訴書狀，其
未敘述上訴理由者，並得於提起上訴後20日內向本院補提理由書
狀（均須按他造當事人之人數附繕本）「切勿逕送上級法院」。
中　　華　　民　　國　　111 　年　　9 　　月　　29　　日
　　　　　　　　　　　　　　　　　　　書記官  賴梅琴
附錄本判決論罪科刑法條：　　　　　
刑法第276條
因過失致人於死者，處5年以下有期徒刑、拘役或50萬元以下罰
金。